臺灣桃園地方法院民事裁定
110年度監宣字第883號
聲  請  人  陳嘉琪  
相  對  人  陳儀芳  
關  係  人  陳日強  
            許素頻  
            陳凱威  
上列當事人間監護宣告事件，本院裁定如下：
    主  文
宣告陳儀芳（女，民國00年00月00日生）為受輔助宣告人。
選定陳日強（男，民國00年00月00日生）為受輔助宣告人陳儀芳
之輔助人。
聲請程序費用由受輔助宣告人陳儀芳負擔。
    理　由
一、本件聲請意旨略以：聲請人為相對人之姊，相對人有輕度智
    能障礙，並已因上述精神障礙或其他心智缺陷，致不能為意
    思表示或受意思表示，或不能辨識其意思表示之效果，為此
    依民法第14條第1項、第1110條、家事事件法第164條規定，
    聲請准對相對人為監護宣告。並選定關係人陳日強為監護人
    、關係人許素頻為會同開具財產清冊之人。若鈞院認相對人
    尚未達可宣告監護之程度，則請依民法第14條第3項、第15
    條之1第1項、家事事件法第177 條之規定為輔助宣告。並提
    出戶籍謄本、親屬系統表、親屬會議同意書、中華民國身心
    障礙證明及診斷證明書等為證。
二、對於因精神障礙或其他心智缺陷，致其為意思表示或受意思
    表示，或辨識其意思表示效果之能力，顯有不足者，法院得
    因本人、配偶、四親等內之親屬、最近一年有同居事實之其
    他親屬、檢察官、主管機關或社會福利機構之聲請，為輔助
    之宣告；法院對於監護宣告之聲請，認為未達應受監護宣告
    之程度，而有輔助宣告之原因者，得依聲請或依職權以裁定
    為輔助之宣告，民法第15條之1 第1 項、家事事件法第174
    條第1 項分別定有明文。又法院應於鑑定人前，就應受監護
    宣告之人之精神或心智狀況，訊問鑑定人及應受監護宣告之
    人，始得為監護之宣告。但有事實足認無訊問之必要者，不
    在此限；鑑定應有精神科專科醫師或具精神科經驗之醫師參
    與並出具書面報告，為家事事件法第167 條第1 項、第2 項
    所明定，此規定依同法第178 條第2 項之規定，於聲請輔助
    宣告事件準用之。又受輔助宣告之人，應置輔助人；法院為
    輔助之宣告時，應依職權就配偶、四親等內之親屬、最近一
    年有同居事實之其他親屬、主管機關、社會福利機構或其他
    適當之人選定一人或數人為輔助人，復為民法第1113條之1
    第1 項及依同條第2 項準用之同法第1111條第1 項所分別明
    定。
三、經查，聲請人為相對人之姊，有戶籍資料在卷可憑，依前揭
    規定，得為本件聲請。本庭在鑑定人即長庚醫療財團法人林
    口長庚紀念醫院沈信衡醫師面前詢問相對人姓名及年籍等，
    相對人可說出自己生日、住址、現與父母同住、過往工作地
    點、無存款、學歷為家商綜合科、可認得100元、500元及10
    00元紙鈔，回答以1000元購買650元物品，應找回390元；以
    500元購買390元物品，應找回245元；稱自己會亂申辦各大
    電信電話，男友以自己名義買機車被父親阻止等語，此有本
    院111年1月3日訊問筆錄附卷可稽。鑑定人沈信衡醫師綜合
    相對人個人史及相關病史、生活狀況及目前身心狀態（含檢
    查結果）等鑑定略以：相對人意識清醒。定向感完整。外觀
    整潔、衣著合宜，無異味。態度較疏離、眼神接觸較少。情
    緒平穩。行為無明顯異常。言語通順，無明顯異常。思考無
    明顯貧乏或不合邏輯之思考。覺知無明顯異常。生活自理能
    力：獨立自理，可自行外出購物、社交，會煮麵、炒飯。經
    濟活動能力：有多次疑似被詐拐哄騙之經歷；對金錢管理概
    念不佳，即使無收入，仍時常花錢買手機遊戲點數或貼圖，
    一個月約數千元。過去曾穩定工作，近期無業；除家庭成員
    外，主要與高中友人及男朋友有社交互動。健康照護能力：
    目前無特殊醫療需求，僅身心障礙證明屆期時會求診精神科
    。相對人之精神科臨床診斷為「輕度智能障礙」，目前社交
    及判斷功能有部分障礙，致其為意思表示或受意思表示，或
    辨識其意思表示效果之能力顯有不足。推測其回復之可能性
    低等語，有該院111年1月18日函及所附精神鑑定報告書等在
    卷可稽。本院審酌相對人精神障礙狀態及心智缺陷程度等情
    ，並參諸上揭鑑定結果意見，認相對人已因精神障礙或其他
    心智缺陷，致其意思表示或受意思表示，或辨識其意思表示
    效果之能力，顯有不足，認相對人未達應受監護宣告之程度
    而有輔助宣告之原因，爰依前揭規定，宣告相對人為受輔助
    宣告之人。本院審酌關係人陳日強為相對人之父，同意擔任
    監護人，相對人兄陳凱威、姊陳嘉琪均同意由陳日強擔任監
    護人，有同意書在卷可佐。因認由關係人陳日強擔任相對人
    之輔助人，應屬適當，爰依前揭規定，選定陳日強為相對人
    之輔助人。
四、法院為輔助宣告時，受輔助宣告之人對其財產仍具處分權能
    ，輔助人僅於民法第15條之2 第1 項等事件對於輔助宣告之
    人之行為具有同意與否之權限，從而本件輔助人無須開具財
    產清冊陳報法院，附此敘明。
五、依家事事件法第177條第2項、第164條第2項，裁定如主文。
中　　華　　民　　國　　111 　年　　4 　　月　　29　　日
                  家事法庭  法  官  張淑芬
上列正本證明與原本無異。
如對本裁定抗告須於裁定送達後10日內向本院提出抗告狀，並繳
納抗告裁判費新台幣1,000 元。
中　　華　　民　　國　　111 　年　　4 　　月　　29　　日
                            書記官  施盈宇

民法第 15-2 條
受輔助宣告之人為下列行為時，應經輔助人同意。但純獲法律上
利益，或依其年齡及身分、日常生活所必需者，不在此限：
一、為獨資、合夥營業或為法人之負責人。
二、為消費借貸、消費寄託、保證、贈與或信託。
三、為訴訟行為。
四、為和解、調解、調處或簽訂仲裁契約。
五、為不動產、船舶、航空器、汽車或其他重要財產之處分、設
    定負擔、買賣、租賃或借貸。
六、為遺產分割、遺贈、拋棄繼承權或其他相關權利。
七、法院依前條聲請權人或輔助人之聲請，所指定之其他行為。